臺灣臺南地方法院民事裁定
110年度消債清字第60號
聲  請  人
即  債務人  黃庭芸即黃秋香




代  理  人  趙禹任律師（法律扶助）
上列債務人依消費者債務清理條例聲請清算事件，本院裁定如下
：
    主  文
債務人乙○○○○○○自民國111年1月27日下午5時起開始清算程序，
並命司法事務官進行本件清算程序。
    理  由
一、按債務人不能清償債務或有不能清償之虞，於法院裁定開始
    更生程序或許可和解或宣告破產前，得向法院聲請清算；債
    務人對於金融機構負債務者，在聲請清算前，應向最大債權
    金融機構請求協商債務清償方案，或向其住、居所地之法院
    或鄉、鎮、市、區調解委員會聲請債務清理之調解；債務人
    為前項請求或聲請，應以書面為之，並提出財產及收入狀況
    說明書、債權人及債務人清冊，及按債權人之人數提出繕本
    或影本，消費者債務清理條例（下稱消債條例）第3條、第8
    0條、第151條第1項、第2項分別定有明文。
二、本件聲請意旨略以：聲請人積欠金融機構債務總額約為新臺
    幣（下同）867,328元，為清理債務，曾依消債條例第151條
    規定，於110年5月28日向本院聲請與最大債權金融機構中國
    信託商業銀行股份有限公司（下稱中國信託銀行）為債務調
    解，中國信託銀行提供分180期、週年利率0％、每期償還10,
    098元之還款方案，惟因聲請人之收入扣除必要支出後，實
    無力負擔該款項，致該次調解不成立。債務人是一般消費者
    ，未從事營業，且未經法院裁定開始更生程序或宣告破產。
    為此，爰依消債條例規定聲請准依清算程序清理債務等語。
三、經查：
  ㈠聲請人主張其為一般消費者，5年內未從事小規模營業，現積
    欠金融機構債務總額約867,328元，聲請人已於110年5月間
    聲請與最大債權金融機構中國信託銀行為債務清理之前置調
    解，前置調解未成立等情，有聲請人提出財團法人金融聯合
    徵信中心查詢當事人綜合信用報告回覆書、債權人清冊及調
    解不成立證明書等件為憑（消債清卷第19、25至35、51頁）
    ，是聲請人主張已踐行消債條例第151條第1項所定前置調解
    程序而調解不成立等情，應堪認定。
　㈡而依據中國信託銀行、華南商業銀行股份有限公司、台北富
    邦商業銀行股份有限公司、甲○(台灣)商業銀行股份有限公
    司、玉山商業銀行股份有限公司、凱基商業銀行股份有限公
    司、合作金庫資產管理股份有限公司及衛生福利部中央健康
    保險署陳報聲請人積欠債務金額分別為729,157元、498,720
    元、340,855元、30,891元、74,999元、333,456元、109,76
    8元及32,780元（南司消債調卷第79、89頁；消債清卷第87
    至131、167至173頁）。準此，聲請人之債務總額應為2,150
    ,626元（計算式：729,157元+498,720元+340,855元+30,891
    元+74,999元+333,456元+109,768元+32,780元＝2,150,626元
    ）。
  ㈢按債務人必要生活費用，以最近1年衛生福利部或直轄市政府
    所公告當地區每人每月最低生活費1.2倍定之；受扶養者之
    必要生活費用，準用第1項規定計算基準數額，並依債務人
    依法應負擔扶養義務之比例認定之，消債條例第64條之2第1
    項、第2項分別定有明文。而最近1年衛生福利部所公告之臺
    南市每人每月最低生活費為14,230元，以其1.2倍計算應為1
    7,076元，而聲請人所陳之每月生活費用16,000元（消債清
    卷第17頁），尚符前揭最低生活標準，應屬可採，是聲請人
    個人每月生活必要支出以16,000元計算。又聲請人之子女為
    92年出生之未成年人，有該名子女之戶籍謄本附卷可憑（見
    消債更卷第23頁），應有受扶養之必要，而其生活費標準亦
    以上開最低生活費標準為限。故依前述每人每月17,076元之
    生活費標準，再與該名子女之生父共同分攤，聲請人每月扶
    養子女之費用，應以8,538元為其上限（計算式：17,076元÷
    2人＝8,538元），而聲請人所陳每月扶養費用1,000元，未逾
    此範圍，洵屬可採。是聲請人每月必要生活費用應為17,000
    元（計算式：16,000元＋1,000元＝17,000元）。
　㈣聲請人稱目前有高血脂、冠狀動脈疾病（運動心電圖異常）
    、心房心室期外收縮（24小時心電圖異常）、暈厥等身體狀
    況，需休養穩定才能恢復正常工作，故目前每月收入多為前
    配偶給付之撫養費12,000元以及手工零工之收入，總計約為
    16,000元，有聲請人提出之財產收入及狀況說明書、收入切
    結書、忠群診所110年10月19日診斷證明書、檢驗報告單、
    門診收據（消債清卷第17、43、177至180頁）等為證，而聲
    請人108、109年度查無薪資所得申報，勞工保險亦自92年3
    月以後即未投保，有108、109年度綜合所得稅各類所得資料
    清單、勞工保險被保險人投保資料表在卷可佐（消債清卷第
    39至41、45至46頁）。又聲請人雖於109年7月間、110年6月
    間受領中央補助之疫情擴大急難紓困金，以及自110年2月至
    111年1月，領取每月3,200元之租金補助（臺南市政府110年
    10月29日府社助字第1101315221號函，見消債清卷第187頁
    ），惟該紓困金僅為一次性而非持續、固定，租金補助期間
    亦僅至今年1月止，故不列入聲請人之固定收入範圍，是聲
    請人每月收入應為16,000元，並以此金額作為償債能力之計
    算基礎。又聲請人名下有106年出廠之機車1輛、全球人壽保
    險股份有限公司（下稱全球人壽）保單1份，該保單現金價
    值為2,402元，聲請人內湖週美郵局帳戶內無餘額等情，有
    全國財產稅總歸戶財產查詢清單、機車行車執照、郵政存簿
    儲金簿內頁資料、全球人壽保單投保證明、中華民國人壽保
    險商業同業公會保險業通報作業資訊系統資料查詢結果表、
    中國人壽保險股份有限公司函附卷可稽（消債清卷第37、13
    7至141、181至182、189頁），應堪採信。
  ㈤綜上，聲請人目前每月償債能力為16,000元，扣除每月必要
    生活費用17,000元後，已入不敷出。又聲請人名下雖有全球
    人壽保險（保單現金價值2,402元），以及一部106年出廠之
    機車，然其價值及殘額亦不足以清償總額2,150,626元之債
    務。是以，本院審酌聲請人之總負債金額、財產、信用、勞
    力、生活費用之支出、身體狀況等一切情狀，認聲請人確已
    達不能清償債務或有不能清償之虞之程度，而有藉助清算制
    度調整其與債權人間之權利義務關係而重建其經濟生活之必
    要。
四、綜上所述，依聲請人之收入財產及必要生活支出之情形，已
    達不能清償債務或有不能清償之虞之程度，而聲請人僅是一
    般消費，且曾與最大債權金融機構中國信託銀行為債務清償
    方案之調解，惟調解不成立，亦無消債條例第6條第3項、第
    8條或第82條第2項所定駁回清算聲請之事由存在，則債務人
    聲請清算，應屬有據。
五、末按，法院開始清算程序之裁定，應載明其年、月、日、時
    ，並即時發生效力；法院裁定開始更生或清算程序後，得命
    司法事務官進行更生或清算程序，必要時得選任律師、會計
    師或其他適當之自然人或法人一人為監督人或管理人，消費
    者債務清理條例第83條第1項、第16條第1項分別定有明文。
    本件既准予清算，爰依前開規定，裁定如主文。
中　　華　　民　　國　　111 　年　　1 　　月　　27　　日
                       消債第四庭   法　官　廖建瑋
以上正本係照原本作成。
本裁定不得抗告。
本裁定已於民國111年1月27日下午5時公告。
中　　華　　民　　國　　111 　年　　1 　　月　　27　　日
                                    書記官　鄭梅君